臺灣臺北地方法院民事判決　　　　　　 93年度簡上字第621號
上　訴　人　丁○○○
　　　　　　　　　　　　樓
被　上訴人　庚○○
　　　　　　　　　　　　十六號二樓
　　　　　　戊○○
　　　　　　壬○○○
　　　　　　甲○○○
　　　　　　子○○○
　　　　　　辛○○
　　　　　　癸○○
　　　　　　乙○○
兼前列七人共
同訴訟代理人丙○○
上列當事人間請求給付會款事件，上訴人對於中華民國93年9月1
日臺灣臺北地方法院臺北簡易庭93年度北簡字第16308號第一審
判決提起上訴，本院於中華民國94年6月20日言詞辯論終結，判
決如下：
    主  文
原判決關於命上訴人給付部分，及該部分假執行之宣告，暨除確
定部分外訴訟費用之裁判均廢棄。前開廢棄部分，被上訴人在第
一審簡易之訴駁回。
第一審（除確定部分外）、及第二審訴訟費用由被上訴人負擔。
    事實及理由
一、被上訴人起訴主張：其等於民國90年4月間參加訴外人即會
    首己○○所召集之合會，共計12會（下稱系爭合會，其中被
    上訴人子○○○、甲○○○及癸○○各參加2會，其餘被上
    訴人均參加1會），約定自90年4月15日起會，於每月15日下
    午開標，共計33會，每會會款為新臺幣（下同）2萬元，底
    標為2千元，上訴人亦為會員之一，並已得標如數領得標金
    。
    詎己○○自92年2月15日（即第23會）起，竟宣告倒會逃逸
    無蹤，致系爭合會無法進行，上訴人既參加系爭合會，得標
    並取得標金，自應依約給付死會會款，原審判決上訴人應給
    付其等死會會款，依法有據，上訴人提起本件上訴，即非有
    據等語。
    聲明：上訴駁回。
二、上訴人則以：其未參加系爭合會，亦未同意己○○使用其名
    義參加系爭合會，且未標得系爭合會取得標金，原審判決其
    應給付死會會款，顯不合理，為此，提起本件上訴等語抗辯
    。
    聲明：原判決不利上訴人部分廢棄；前開廢棄部分，被上訴
    人在第一審之訴駁回。
三、兩造均不爭執之事實：
    己○○於90年4月間召集系爭合會，被上訴人均為會員，約
    定自90年4月15日起會，每月15日下午開標，共計含會首33
    會，每會會款為2萬元，底標為2千元；嗣己○○自92年2月
    15日即第23會宣告倒會之事實，為兩造所不爭執，並有系爭
    合會會單附卷為憑，自堪信為真實。
四、得心證之理由：
  (一)按稱合會者，謂由會首邀集二人以上為會員，互約交付會款
    及標取合會金之契約。其僅由會首與會員為約定者，亦成立
    合會。因會首破產、逃匿或有其他事由致合會不能繼續進行
    時，會首及已得標會員應給付之各期會款，應於每屆標會期
    日平均交付於未得標之會員。但另有約定者，依其約定。會
    首就已得標會員依前項規定應給付之各期會款，負連帶責任
    。會首或已得標會員依第一項規定應平均交付於未得標會員
    之會款遲延給付，其遲付之數額已達兩期之總額時，該未得
    標會員得請求其給付全部會款。第一項情形，得由未得標之
    會員共同推選一人或數人處理相關事宜。民法第709條之1、
    第709條之9分別定有明文。次按，當事人主張有利於己之事
    實者，就其事實有舉證之責任。民事訴訟法第277條前段亦
    有明文。原告於其所主張之起訴原因，不能為相當之證明，
    而被告就其抗辯事實，已有相當之反證者，當然駁回原告之
    請求。最高法院20年上字第2466號判例可資參照。
  (二)本件被上訴人起訴主張上訴人參加系爭合會，並已標得系爭
    合會，取得標金，自應依法給付各期會款云云，為上訴人所
    否認。依前揭法條規定及判例意旨所示，被上訴人自應就上
    訴人為系爭合會之會員，並已得標取得會款一節，負舉證之
    責。經查：被上訴人主張上訴人為系爭合會之會首，固據提
    出合會會單及錄音帶譯文為證，然前揭合會會單關於會員之
    一僅單純記載「阿錦」，並未記載全名，是僅憑前揭會單尚
    難逕認該「阿錦」即為上訴人本人；再者，被上訴人所提出
    之其等與己○○之錄音帶譯文中，會首即己○○已明白表示
    「阿錦」並未跟會，該「阿錦」的會，是由己○○本人所標
    得等情，核與證人己○○到庭結證證稱：（法官提示卷附合
    會會單予證人）問：妳是否為該合會之會首，其上阿錦是否
    為本件之上訴人？答：是我召集的，但上面的阿錦不是
    本件上訴人，是我本人要加一會才寫上阿錦，我通常會用阿
    錦作為跟會的暗號。問：你的名字不是阿錦，為何寫阿錦？
    答：因為我先生生病，我怕他知道我跟會，會擔心債務過多
    無法負擔，病情加重。問：阿錦上面寫四月十五日是何意？
    答：上面的日期及金額不是我寫的，但是以阿錦名義的這一
    會我已經標走了，我有依期繳交死會會款，系爭合會是因為
    我以會養會才會倒會等語相符（94年4月26日準備程序筆錄
    參照）。換言之，己○○於電話錄音時與到庭所證稱者，均
    為其以「阿錦」之名義，參加系爭合會標得該合會取得會款
    ，是上訴人並未以「阿錦」之名義參加系爭合會標得會款等
    情，已堪認定，則被上訴人以該錄音帶譯文為上訴人參加系
    爭合會之依據，即無足採。
  (三)此外，被上訴人對於主張己○○有取得上訴人之授權，以上
    訴人之名義參加系爭合會，而應依約給付會款一節，並未提
    出任何積極證據以實其說；而其等提出之前揭書證，均無法
    證明上訴人確實有參加系爭合會，並標得系爭合會取得會款
    等情，已如前述。是上訴人既未參加系爭合會，且未標得會
    款，被上訴人請求其給付死會會款云云，即非有據。
五、從而，被上訴人本於合會之法律關係，請求上訴人給付會款
    171,429元為無理由，不應淮許。原審就此部分判命上訴人
    給付，並依職權為假執行之宣告，尚有未洽。上訴意旨指摘
    原判決此部分不當，求予廢棄改判，為有理由，爰由本院將
    原判決此部分予以廢棄改判，如主文第2項所示。
六、因本案事證已臻明確，兩造其餘主張陳述及所提之證據，均
    毋庸再予審酌，附此敘明。
七、據上論結，本件上訴為有理由，依民事訴訟法第436條之1第
    3項、第450條、第78條、判決如主文。
中　　華　　民　　國　　94　　年　　7 　　月　　4　　日
                  民事第二庭    審判長法　官  鄭純惠
                                      法　官  汪漢卿
                                      法  官  洪純莉
以上正本係照原本作成
本判決不得上訴
中　　華　　民　　國　　94　　年　　7 　　月　　4　　日
                                      書記官  黃慧怡
